臺灣士林地方法院民事判決  
110年度訴字第304號
原      告  廣州新格汽車用品有限公司

法定代理人  譚銳嬋  
訴訟代理人  盧健毅律師
            張家榛律師
被      告  泉福工業有限公司
法定代理人  張恭豪  
訴訟代理人  李詩皓律師
上列當事人間請求給付違約金事件，本院於民國111年1月13日言
詞辯論終結，判決如下：
    主  文
被告應給付原告新臺幣伍拾壹萬玖仟肆佰參拾元，及自民國一百
一十年十一月二十五日起至清償日止，按週年利率百分之五算之
利息。
被告應給付原告新臺幣肆拾玖萬元，及如附表所示之利息。
原告其餘之訴駁回。
訴訟費用百分之四十五由被告負擔，餘由原告負擔。
本判決第一、二項，原告依序以新臺幣壹拾捌萬元、新臺幣壹拾
柒萬元為被告供擔保後，得假執行，但被告依序以新臺幣伍拾壹
萬玖仟肆佰參拾元、新臺幣肆拾玖萬元為原告預供擔保，得免為
假執行。
原告其餘假執行之聲請駁回。
    事實及理由
一、原告起訴原請求被告給付新臺幣（下同）196萬元及遲延利
    息，嗣擴張請求金額（見本院卷第307頁至第308頁），經核
    係基於同一基礎事實，並擴張聲明，依照民事訴訟法第255
    條第1項但書第2、3款之規定，應屬合法，先予敘明。
二、原告起訴主張：兩造於民國108年7月31日、8月2日簽訂模具
    合同（下稱系爭契約），委託被告進行產品設計、模具製作
    、生產及後續修改等事宜，總價為49萬元。原告已依約全額
    給付，惟收受產品後卻發現重大瑕疵，遂將產品全數退回被
    告，並協調修改產品。嗣後竟發覺該產品陳列於全台五金賣
    場販售，經被告承認將產品出售他人，被告顯然違反系爭契
    約第3條第2項第5款約定。兩造已於109年9月23日解除系爭
    契約，被告應返還49萬元予原告，卻迄今仍未返還。爰依系
    爭契約之法律關係、民法第494條及第259條第1、2款規定，
    提起本件訴訟，請求被告返還49萬元及自附表所示日期起算
    之利息，並給付違約金176萬4,300元及利息等語，並聲明：
    ㈠被告應給付原告176萬4,300元，及自民事準備二暨變更訴
    之聲明狀繕本送達翌日起至清償日止，按週年利率5％計算之
    利息；㈡被告應給付原告49萬元，及如附表所示之利息；㈢願
    供擔保請准宣告假執行。
三、被告則以：兩造已就違約一事達成和解，並合意解除系爭契
    約，原告不得再請求損害賠償及違約金；又契約經合意解除
    後溯及失其效力，不生違約問題，原告應不得請求違約金；
    縱令可得請求，考量被告收受費用僅模具費49萬元，嗣後又
    因不諳法律而出售物品予他人，卻需負擔顯不相當之懲罰性
    賠償，有失衡平，請求予以酌減等語，資為抗辯，並聲明：
    ㈠原告之訴及其假執行之聲請均駁回；㈡如受不利判決，願供
    擔保請准免為假執行。
四、兩造不爭執事項（見本院卷第264頁）：
  ㈠兩造於108年7月31日、8月2日簽訂系爭契約，原告於108年5
    月9日、8月31日、9月3日、9月28日給付20萬元、7萬5,000
    元、7萬5,000元、14萬元予被告（本院卷第27頁至第31頁、
    第33頁至第39頁）。
  ㈡原告將系爭契約產品退回被告，被告將前開產品出售予原鋐
    企業社（本院卷第43頁）。
  ㈢系爭契約於109年9月23日解消。
五、得心證之理由：
　㈠系爭契約業經合意解除，被告應返還價金
　　兩造均不否認系爭契約已於109年9月23日解消，細繹原告所
    提出原證10之兩造於109年3月13日至同年10月13日通訊軟體
    對話紀錄（見本院卷第183頁至第207頁），可知兩造固因模
    具瑕疵、修改等事宜，期間多次往來磋商協議，卻均未曾提
    及解約之事，直至原告於109年9月間質疑大賣場竟出現系爭
    契約之產品，經被告於同月23日坦認自行出售，並向原告表
    示「終止合作吧！抱歉」，原告亦表明將安排交接事宜，足
    見兩造就系爭契約之解除一事已達成意思合致，故系爭契約
    係由兩造合意解除之事實，應堪以認定，此對照原告起訴狀
    中所述益徵明確（見本院卷第15頁），嗣後卻改稱依民法第
    494條所定法定解除權解除契約云云（見本院卷第261頁），
    顯然臨訟變更說詞，且與卷內所示證據亦不相符，自不可採
    。又系爭契約既已解除，則原告依照民法第259條第1、2款
    規定，請求被告返還受領之價金並附加自受領時起之利息，
    為有理由，應予准許。
　㈡兩造並未達成和解，被告仍應賠償違約金
　⒈被告雖抗辯兩造不僅合意解除契約，並已就此事達成和解，
    亦即由被告賠償49萬元云云（見本院卷第262頁），然而，
    比對兩造於109年9、10月間對話紀錄（見本院卷第198頁至
    第207頁），固然對於系爭契約之合意解除並無異議，惟被
    告違約出售系爭契約產品應如何解決，仍有諸多爭論，包含
    退費金額及分期與否、商標及專利等侵權問題，嗣後兩造不
    歡而散，對於後續處理亦欠缺共識，被告更自承並未簽立原
    證7之終止協議（見本院卷第263頁），實難認兩造業已就此
    達成和解，故被告上開抗辯，顯屬無據。
　⒉按依民法第260條法意，契約雖解除，其原依據契約所生之損
    害賠償請求權，並不失其存在。基於同一理由，在契約解除
    前所已發生違約罰性質之違約金請求權，亦不因契約解除而
    失其存在（最高法院62年度第3次民庭庭推總會議決議㈣可資
    參照）。兩造雖已合意解除系爭契約，然於解約前被告已將
    系爭契約商品出售予原鋐企業社，為被告所不否認如前，顯
    已違反系爭契約第3條第2項第5款約定，亦即「乙方（即被
    告）不得將此款產品以及設計的任何相關資訊，實物透露，
    出售以及修改產品給第三方。如有違約需賠償合同款的三倍
    同時按照乙方出售給第三方所獲得收益的十倍作為罰款」（
    本院卷第29頁），此屬於解約前所發生之違約金請求權，請
    求權即已發生，揆諸前開說明，自不因其後契約解除而謂無
    違約情事，違約金請求權亦不因契約解除而隨同消滅。從而
    ，被告既有前開違約情事，兩造雖已解除契約，原告仍可依
    照系爭契約約定請求給付違約金。
  ㈢原告所請求違約金應予酌減為51萬9,430元
    被告既有違約情事，原告自得請求違約金，至於金額部分，
    原告雖主張依照系爭契約第3條第2項第5款約定請求三倍價
    金共147萬元（計算式：490,0003＝1,470,000元）及十倍出
    售原鋐企業社獲益共29萬4,300元（計算式：70,186元7,15
    8個＝單價9.81元，9.81元3,000個＝29,430元，29,430元10
    ＝294,300元，見本院卷第275頁至第287頁、第331頁），合
    計為176萬4,300元（計算式：1,470,000＋294,300＝1,764,30
    0元）。然按約定之違約金額過高者，法院得減至相當之數
    額。民法第252條定有明文。而違約金之約定，乃基於個人
    自主意思之發展、自我決定及自我拘束所形成之當事人間之
    規範，本諸契約自由之精神及契約神聖與契約嚴守之原則，
    契約當事人對於其所約定之違約金數額，原應受其約束。惟
    倘當事人所約定之違約金過高者，為避免違約金制度造成違
    背契約正義等值之原則，法院得參酌一般客觀事實、社會經
    濟狀況及當事人所受損害情形，依職權減至相當之金額。經
    查，原告固依照系爭契約請求被告給付違約金，惟金額高達
    三倍價金及十倍出售獲益，且原告尚請求5％遲延利息，被告
    亦仍須返還先前所給付之價金，審酌本件違約情節、雙方利
    益衡平、一般社會經濟狀況及原告所受可能損害，堪認本件
    違約金顯已過高，本院認本件違約金應各酌減為一倍，亦即
    51萬9,430元（計算式：490,000元＋29,430元＝519,430元）
    ，始為允洽，逾此部分難認有據。
六、綜上所述，原告依照系爭契約之法律關係、民法第259條第1
    、2款規定，請求被告返還49萬元及如附表所示附加受領時
    起之利息，並給付違約金51萬9,430元及自110年11月25日（
    見本院卷第316頁）起至清償日止按年息5％計算之遲延利息
    ，均有理由，應予准許，逾此範圍之請求，為無理由，則應
    予駁回。
七、又，兩造陳明願供擔保，聲請宣告假執行或免為假執行，經
    核原告勝訴部分，合於法律規定，爰分別酌定相當之擔保金
    額宣告之。至於原告之訴駁回部分，則假執行之聲請失其附
    麗，併予駁回之。
八、本件事證已臻明確，兩造其餘主張陳述及所提之證據，經審
    酌後於本件判決結果無影響，爰不逐一論述，附此敘明。
九、據上論結，原告之訴為一部有理由、一部無理由，判決如主
    文。 
中　　華　　民　　國　　111 　年　　1 　　月　　28　　日
                  民事第三庭  法　官  劉育琳　
以上正本係照原本作成。
如對本判決上訴，應於判決送達後20日內向本院提出上訴狀，若
委任律師提起上訴者，應一併繳納上訴審裁判費，否則本院得不
命補正逕行駁回上訴。
中　　華　　民　　國　　111 　年　　1 　　月　　28　　日
                              書記官  邱勃英
附表：
編號 價金（新臺幣）  利息起算日 利息截止日   年利率   1    20萬元 108年5月9日 至清償日止    5％   2    7萬5,000元 108年8月31日    同上    同上   3    7萬5,000元 108年9月3日    同上    同上   4    14萬元 108年9月28日    同上    同上